【裁判字號】    90,自,67
【裁判日期】    900308
【裁判案由】    偽造文書
【裁判全文】
臺灣臺中地方法院刑事判決                              九十年度自字第六七號
    自  訴  人  乙○○
                己○○
                戊○○
                丁○○
                壬○○
                丙○○
    共      同
    自訴代理人  甲○○律師
    被      告  庚○○○
                辛○○
    選任辯護人  郭賢傳
右列被告因偽造文書案件，經自訴人提起自訴，本院判決如左：
    主  文
庚○○○、辛○○均無罪。
  理  由
一、自訴意旨略以：自訴人乙○○為已去世趙鼎三在大陸之妻子；己○○、戊○○、
    丁○○等三人為趙鼎三與乙○○在大陸所生之女兒，壬○○為兒子、丙○○為孫
    子（為已去世兒子趙廣益與劉淑琴所生）。被告辛○○則為趙鼎三與在台妻子庚○○○所生之兒子，均為趙鼎三之繼承人（其中趙澤東為代位繼承人），均對趙
    鼎三之遺產有繼承權。趙鼎三於民國八十三年七月二十七日去世，遺有財產計有
    坐落台中市○區○○段八六七號土地全部、同段八六七之一號土地全部、同段八
    六七之二號土地全部、同段九八三號土地全部及現金新台幣（下同）四百零七萬
    六千三百十二元。查自訴人因被告之通知而獲悉趙鼎三去世，因而依期限向本院
    民事庭聲明繼承趙鼎三之遺產，並經准予備查。詎被告辛○○與母親庚○○○明
    知自訴人等均為趙鼎三之繼承人，竟不依台灣地區與大陸地區人民關係條例第六
    十七條第一、四項之規定將自訴人等之繼承權利就前揭土地折算為價額，而偽造
    繼承系統表，將自訴人等排除，憑以向台中市中山地政事務所辦理繼承之登記（
    八十四年二月二十八日登記完畢）、應有部分各二分之一，致自訴人等蒙受未繼
    承之損害，因認被告二人涉犯刑法第二百十四條使公務員登載不實罪嫌。
二、按犯罪事實應依證據認定之，無證據不得推定其犯罪事實，刑事訴訟法第一百五
    十四條定有明文。次按被繼承人在台灣地區之遺產，由大陸地區人民依法繼承者
    ，其所得財產總額，每人不得逾新臺幣二百萬元。超過部分，歸屬台灣地區同為
    繼承之人；第一項遺產中，有以不動產為標的者，應將大陸地區繼承人之繼承權
    利折算為價額。但其為台灣地區繼承人賴以居住之不動產者，大陸地區繼承人不
    得繼承之，於定大陸地區繼承人應得部分時，其價額不計入遺產總額，台灣地區
    與大陸地區人民關係條例第六十七條第一項前段及第四項亦有明定。而告訴人（
    含自訴人）之告訴，係以使被告受刑事訴追為目的，是其陳述是否與事實相符，
    仍應調查其他證據以資審認，最高法院五十二年台上字第一三○○號判例意旨可
    資參照。
三、訊據被告辛○○固坦承伊與母親即被告庚○○○繼承伊父親趙鼎三之上開不動產
    ，惟堅決否認前揭犯行，辯稱：趙鼎三所遺有之上開不動產乃被告等所賴以居住
    者，依法大陸地區繼承人不得繼承；而被告等委託代書辦理繼承登記時有列載大
    陸地區之繼承人，並未有故意漏列大陸地區繼承人之事實，且經過地政機關層層
    審核准許；至現金四百零七萬六千三百十二元，趙鼎三早於過世前之八十二年一
    月十九日贈與媳婦吳惠珠，其等亦有依規定申報，足證被告等並未有故為虛偽申
    報之行為等語。經查坐落台中市○區○○段八六七號土地全部、同段八六七之一
    號土地全部、同段八六七之二號土地全部、同段九八三號土地全部原為被繼承人
    趙鼎三所有，其於八十三年七月二十七日死亡後，由在台妻、子即被告庚○○○
    、辛○○於八十四年二月二十八日辦理繼承登記，有土地登記簿謄本四件附卷可
    稽；而坐落於前開四筆土地上之磚木造房屋門牌號為台中市○區○○里○○路一
    ０一巷九號，此為被告庚○○○等所賴以居住，有建物測量成果圖、遺產稅繳清
    證明書影本各一件及土地所有權狀影本各一紙在卷足憑，且經證人吳惠珠證述明
    確。次查被告等於趙鼎三死亡後，委託辦理繼承之代書即證人癸○○於本院審理
    時結證稱：當時被告等委託伊辦理時，有告訴伊趙鼎三在大陸還有繼承人，所以
    申請書之繼承系統表有寫，但因為繼承之土地和建物是他們居住的，依兩岸關係
    條例，大陸子女並無繼承權，伊都有要事務所的小姐寫清楚等語（見九十年二月
    二十二日審理筆錄），核與證人吳惠珠證述之情節相符，並經本院向台中市中山
    地政事務所函調之申辦前開繼承登記資料一份查核屬實。參以上開土地登記申請
    書中備註欄載有：「本案繼承之不動產確屬台灣地區繼承人賴以居住，如有不實
    願負法律責任」等語，而繼承系統表上亦明確載有趙鼎三大陸地區尚有其他繼承
    人，遺產清冊除記載上開四筆土地外，且載明現金四百零七萬六千三百十二元已
    於死亡三年內贈與他人等情，此並經地政機關承辦人員初審、複審、核定等程序
    層層查核通過，益證被告辛○○所辯屬實。綜上所述，被告等既於委託辦理繼承
    登記時，已據實表明被繼承人大陸地區尚有其他繼承人之事實，且將其遺產詳為
    記載，並因前開四筆不動產為被告庚○○○等賴以居住房屋所坐落之土地，依台
    灣地區與大陸地區人民關係條例第六十七條第一項前段及第四項規定，自非屬大
    陸地區繼承人所得繼承。是被告等既係依據事實申辦繼承登記，自無虛偽陳報使
    公務員為登載不實之行為。此外，復查無其他積極證據足資證明被告二人涉有上
    開犯行，自不能僅憑自訴人等之指訴而入罪，其等被指訴之犯行既屬不能證明，
    揆諸前開規定與說明，自應為被告等無罪之諭知。
四、被告庚○○○經合法傳喚無正當理由不到庭，本院認其犯罪尚屬不能證明，已如
    前述，爰不待其陳述逕行判決。
據上論斷，應依刑事訴訟法第三百四十三條、第三百零六條、第三百零一條，判決如
主文。
中      華      民      國      九十      年      三      月      八    日
                                  臺灣臺中地方法院刑事第三庭
                                        法  官  唐  光  義
右正本證明與原本無異。
如不服本判決，應於送達後十日內向本院提出上訴狀 （須附繕本） ，上訴於台灣高等
法院台中分院。
                                        書記官
中      華      民      國      九十      年      三      月     十二   日


司法院資訊處製作；財團法人民間司法改革基金會備份。
